【裁判字號】    90,交易,190
【裁判日期】    900507
【裁判案由】    公共危險
【裁判全文】
臺灣高雄地方法院刑事判決                          九十年度交易字第一九號
    公  訴  人  臺灣高雄地方法院檢察署檢察官
    被      告  甲○○
                戊○○
右列被告因公共危險案件，經檢察官提起公訴（九十年度偵字第一五六七號），本院
判決如左：
    主  文
甲○○服用酒類不能安全駕駛動力交通工具而駕駛，處罰金仟元，如易服勞役，以
參佰元折算壹日。
戊○○無罪。
    事  實
一、甲○○於民國八十九年十二月卅一日晚上十一時三十分許，於飲酒後吐氣酒精濃
    度達每公升○‧六七毫克之狀態下，明知自己因喝酒已達不能安全駕駛動力交通
    工具之程度，仍駕駛車牌號碼ＹＩ－五四七二號自用小客車，沿高雄市○○○路
    由東往向西方向行駛，於綠燈通過該路與和平路交岔路口時，適在前由丁○○駕
    駛之ＺＦ－六五二九號自用小客車（以下稱賴車）因故煞車，甲○○反應不及而
    撞及賴車後方，賴車再追撞在前由戊○○駕駛之ＺＣ－八二四三號自用小客車（
    以下稱鍾車），鍾車再追撞在前由丙○○駕駛之ＹＺ－四九○三號自用小客車。
    嗣經員警據報前往處理，當場對甲○○實施呼氣酒精濃度測試而查獲。
二、案經高雄市政府警察局苓雅分局報告臺灣高雄地方法院檢察署檢察官偵查起訴。
    理  由
壹、有罪部分：
一、右揭事實，迭據被告甲○○於警訊及本院審理中所坦白承認，並與被害人丁○○
    、丙○○二人於警訊時指述相符，並有被告為警查獲時所測試之酒精濃度測試表
    、刑法第一百八十五條之三案件測試觀察紀錄表、交通事故現場談話紀錄表、道
    路交通事調查報告表及舉發違規通知單各一紙在卷可稽，被告自白與事實相符，
    本件事證明確，被告犯行，洵堪認定。
二、核被告甲○○所為，係犯刑法第一百八十五條之三服用酒類致不能安全駕駛動力
    交通工具而駕駛罪。茲審酌被告犯罪之動機、目的、飲酒後呼氣酒精濃度為每公
    升○‧六七毫克之程度仍貿然駕車行駛而肇事，其犯行對社會公眾往來造成危害
    ，惟其犯後坦承犯行，並與被害人達成民事和解，有和解書影本二紙附卷可稽，
    其態度良好等一切情狀，爰量處如主文所示之刑，並諭知易服勞役之折算標準。
貳、無罪部分：
一、本件公訴意旨另以：被告戊○○於民國八十九年十二月卅一日晚上十一時三十分
    許，於飲酒後吐氣酒精濃度達每公升○‧二七毫克之狀態下，明知自己因喝酒已
    達不能安全駕駛動力交通工具之程度，仍駕駛車牌號碼ＺＣ－八二四三號自用小
    客車，沿高雄市○○○路由東往向西方向行駛，於綠燈通過該路與和平路交岔路
    口後，因飲酒後已達不能安全駕駛動力交通工具之甲○○駕駛之ＹＩ－五四七二
    號自用小客車追撞在前由丁○○駕駛之ＺＦ－六五二九號自用小客車（以下稱賴
    車），賴車再追撞在前由被告戊○○駕駛之ＺＣ－八二四三號自用小客車（以下
    稱鍾車），鍾車再追撞在前由丙○○駕駛之ＹＺ－四九○三號自用小客車。嗣經
    員警據報前往處理，當場對甲○○、鍾崇二人實施呼氣酒精濃度測試而查獲。因
    認被告戊○○涉有刑法第一百八十五條之三之服用酒類，不能安全駕駛動力交通
    工具而駕駛罪嫌云云。
二、公訴人指被告鍾崇涉有前揭服用酒類，不能安全駕駛動力交通工具而駕駛罪嫌，
    無非以被告戊○○自承其有服用酒類後駕車之行為及依據醫學文獻，酒精對人體
    造成之影響，於呼氣酒精濃度達每公升○．二五毫，即會輕度中毒，造成輕度協
    調功能降低，被告戊○○肇事後之呼氣酒精濃度為每公升○．二七毫克，應屬不
    能安全駕駛等為依據。訊據被告戊○○辯稱：伊雖係酒後駕車，但當時並非不能
    安全駕駛，當時因附近舉行跨世紀年終晚會，車非常多，有塞車現象，伊駕駛之
    自用小客車因前方塞車而呈靜止狀態，伊車後遭追撞，雖然踩住煞車，仍煞不住
    而追撞前車等語。
三、按犯罪事實應依證據認定之，無證據不得推定其犯罪事實，又不能證明被告犯罪
    者，應諭知無罪之判決，刑事訴訟法第一百五十四條及第三百零一條第一項分別
    定有明文。所謂認定犯罪事實之證據，係指足以認定被告確有犯罪行為之積極證
    據而言，該項證據自須適合於被告犯罪事實認定，始得採為斷罪資料。又苟未能
    發現相當證據，或證據不足以證明，自不能以推測或擬制之方法，以為裁判基礎
    （最高法院二十九年度上字第三一０五號、四十年度台上字第八六號判例意旨參
    照）。再按，服用酒類不能安全駕駛動力交通工具而駕駛者，八十八年四月二十
    三日生效施行之刑法第一百八十五條之三，將之列於公共危險罪處罰，其立法目
    的，本在藉由抽象危險犯之構成要件，以刑罰制裁力量嚇阻酒後駕車之行為，進
    而確保參與道路交通往來人車之安全，因此並不以對於道路交通往來人車發生具
    體實害為要件，此種立法例亦為德、日等國所採行。然所謂「不能安全駕駛」，
    性質上乃屬不確定法律概念，法務部於八十八年五月間召開「研商訂定刑法第一
    百八十五條之三服用毒品、麻醉藥品、酒類或其他相類之物，不能安全駕駛交通
    動力工具之認定標準」會議，會中決定參考德國、美國認定標準，對於酒精濃度
    呼氣達每公升零點五五毫克或血液濃度達千分之一點一以上者，因依醫學實驗證
    明所得經驗法則，肇事率為一般正常人之十倍以上，而認為已達不能安全駕駛之
    標準，其數值在其以下者，如能輔以其他客觀事實作為不能安全駕駛之判斷時，
    亦應依法移送處以刑罰（詳參法務部八十八年五月十八日法八八檢字第一六
    六九號函），其係為期統一建立執法機關移送之準則，但此僅係供法院認定事實
    之參考，得為審判所引用，但並無絕對之拘束力，亦即飲酒駕車者究有無構成本
    罪，仍有待法院依具體個案事實認定之。而當人飲酒後，若以呼氣酒精濃度測試
    器測得之呼氣濃度達到每公升零點五五毫克時，反應較慢，感覺減低，將影響駕
    駛；達到每公升０‧七五毫克時，思考與個性行為均會改變；達到每公升一‧０
    毫克時，步態不穩，噁心嘔吐，精神混惑不清晰；達到每公升一‧五毫克時，說
    話不清楚，感覺喪失，視力模糊；達到每公升二‧０毫克時，體溫與血糖均降低
    ，肌肉控制差，甚至會導致癲癇發作；達到每公升三‧五毫克時，則已經神智不
    清，反射減低，甚至呼吸抑制，業據行政院國軍退除役官兵輔導委員會臺北榮民
    總醫院以民國八十八年八月五日（八八）北總內字第二六八六八號函示明確。故
    本院參酌前開意見，認飲酒後酒精濃度呼氣達每公升零點五五毫克或血液濃度達
    千分之一點一以上者，即絕對該當於刑法第一百八十五條之三所謂之「不能安全
    駕駛」之抽象危險程度，若飲酒後未達前開濃度，則是否已達「不能安全駕駛」
    之抽象危險程度，則應參酌個案之具體事實以為認定。
四、經查，肇事時，肇事地點確實車輛甚多而行車速度緩慢，被告戊○○係遭後方車
    追撞，再撞及前方車輛之事實，業經被害人丁○○、丙○○二人於警訊時所指述
    明確，而在前開情況下，縱使被告戊○○駕車前未飲酒，應亦無法避免追撞前車
    ，故尚不能僅以被告戊○○飲酒後駕車而有前開追撞前車之事實，即遽予認定被
    告戊○○當時已達不能安全駕駛之抽象危險程度。再查，被告戊○○於肇事後，
    當場接受警員乙○○實施觀察紀錄，其觀察結果雖有「明顯酒精味道」之情形，
    但別無其他足認其有不能安全駕駛之具體情況，此有乙○○所製作之被告戊○○
    「刑法第一百八十五條之三案件測試觀察紀錄表」一紙在卷可稽；另乙○○到庭
    證稱：我到場時，被告戊○○身上有酒精味道，但並無其他酒醉之現象，我們當
    時並有與他對談，他的談話很清楚等語，足證被告戊○○當時雖有酒後駕車之行
    為，但體內所含酒精程度，尚難認已達不能安全駕駛之程度。此外，復查無其他
    積極證據足認被告戊○○有公訴人所指服用酒類，不能安全駕駛動力交通工具而
    駕駛之犯行，揆諸前揭說明，此部分自應為無罪之諭知。
據上論斷，應依刑事訴訟法第二百九十九條第一項前段、第三百零一條第一項，刑法
第一百八十五條之三、第四十二條第二項，罰金罰鍰提高標準條例第二條，判決如主
文。
本案經檢察官郭武義到庭執行職務
中      華      民      國    九十      年      五      月      七      日
            臺灣高雄地方法院交通法庭
                                  法  官  邱  明  弘
右正本證明與原本無異。
如不服本判決，應於判決送達後十日內，向本院提出上訴狀。
                                  書記官  顏  平  國
中      華      民      國    九十      年      五      月      七      日
附錄法條：
中華民國刑法第一百八十五條之三
服用毒品、麻醉藥品、酒類或其他相類之物，不能安全駕駛動力交通工具
而駕駛者，處一年以下有期徒刑、拘役或三萬元以下罰金。


司法院資訊處製作；財團法人民間司法改革基金會備份。
